【裁判字號】    99,停,15
【裁判日期】    990813
【裁判案由】    聲請停止執行
【裁判全文】
高雄高等行政法院裁定
                                        99年度停字第15號
聲  請  人  甲○○
相  對  人  高雄縣政府
代  表  人  乙○○ 縣長
代  理  人  丁○○
            戊○○
            丙○○
上列當事人間撤銷建造執照事件，聲請人聲請停止執行，本院裁
定如下：
    主  文
聲請駁回。
聲請訴訟費用由聲請人負擔。
    理  由
一、按「原處分或決定之執行，除法律另有規定外，不因提起行
    政訴訟而停止。…於行政訴訟起訴前，如原處分或決定之執
    行將發生難於回復之損害，且有急迫情事者，行政法院亦得
    依受處分人或訴願人之聲請，裁定停止執行。但於公益有重
    大影響者，不在此限。」固為行政訴訟法第116條第1項、第
    3項所明定。惟訴願法第93條第2項既規定受處分人得申請受
    理訴願機關或原處分機關停止執行，理論上得由上開機關獲
    得救濟，殊無逕向行政法院聲請之必要。且行政訴訟係審查
    行政處分違法之最終機關，若一有行政處分，不待訴願程序
    即聲請行政法院停止原處分之執行，無異規避訴願程序，而
    請求行政法院為行政處分之審查，故必其情況緊急，非即時
    由行政法院予以處理，則難以救濟，否則尚難認有以行政法
    院之裁定予以救濟之必要，應認欠缺保護之必要（最高行政
    法院98年度裁字第3129號裁定參照）。又所謂難以回復之損
    害，係指其損害不能回復原狀，或不能以金錢賠償，或在一
    般社會通念上，如為執行可認達到回復困難之程度而言。
二、本件聲請意旨略以:坐落於高雄縣內門鄉○○段393、394、3
    96及448地號土地，屬於南海紫竹寺所有，已經認定為既成
    道路，因高雄縣內門鄉公所(下稱內門鄉公所)以興建公廁為
    理由，並經相對人於民國99年4月26日核發(99)高縣建造字
    第00781號(下稱原處分)建造執造，內門鄉公所並已於高雄
    縣內門鄉○○段396地號上，圍堵既有道路，聲請人所經營
    之新安安托兒所將無法營業，每年將損失營業收入新臺幣(
    下同)200萬元，並使8位員工失去工作，聲請人已於99年7月
    8日已向內政部訴願審議委員會提請訴願，且已於99年7月14
    日內政部以營置建管字第0990046718號暨99年7月23日台內
    訴字第0990146558號函通知正在進行審理，聲請人迫於急迫
    情事，依行政訴訟法第116條第3項規定聲請原處分於本件行
    政爭訟確定前裁定停止執行，以避免聲請人及其他公眾通行
    權及公用地役權之權益損害云云。
三、經查，本件聲請人於相對人作成前揭原處分後，已於99年7
    月8日提起訴願，是其自得依前開規定向受理訴願機關或原
    處分機關申請停止執行，惟其並未向受理訴願機關或原處分
    機關申請，業經聲請人陳述甚明，並有訴願書影本附卷可稽
    。是本件聲請人並未向受理訴願機關申請，即逕向本院聲請
    停止執行，且本件聲請人於99年5月24日已知悉有原處分，
    並於99年7月8日向內政部提起訴願，觀諸本件之上述情事，
    聲請人若認原處分之執行有急迫之情事，本得依訴願法第93
    條第2項之規定，向原處分機關或受理訴願機關申請停止執
    行，其怠於即時向原處分機關或受理訴願機關申請停止執行
    ，又未舉證證明其有何不能即時向原處分機關或受理訴願機
    關申請之事由，至內門鄉公所於99年8月初開始於高雄縣內
    門鄉○○段396號上圍籬準備施工時，始主張處分之執行有
    急迫情事，逕向本院聲請停止執行，無異認聲請人得任意造
    成急迫情事，使訴願法第93條第2項之規定成為具文，自非
    上述規定立法之原意，是本件顯難認為有何情況緊急，非即
    時由本院處理，即難以救濟之情形，揆諸前揭說明，於法即
    有未洽。
四、又所謂難以回復之損害，係指其損害不能回復原狀，或不能
    以金錢賠償，或在一般社會通念上，如為執行可認達到回復
    困難之程度而言。聲請人主張其因原處分之執行，致受有業
    務無法營運及其員工失其工作之損害，縱認屬實，在一般社
    會通念上，尚非不能以金錢賠償獲得救濟，自難謂本件原處
    分之執行將發生難以回復之損害。又本件內門鄉公所係於前
    述土地上興建公共廁所，供公眾使用乙節，亦據相對人陳明
    ，並為聲請人所不爭執，是本件原處分之執行，亦顯與公益
    有重大影響，依行政訴訟法第116條第3項但書之規定，亦不
    得停止執行。從而，聲請人所陳稱之事由本得依訴願程序予
    以救濟之事項，並非情況緊急非由本院處理難以救濟之範疇
    ，亦難認有不能回復之損害，且於公益有重大影響，核與前
    揭停止執行之要件不符，其聲請停止執行，不應准許，應予
    駁回。
五、依行政訴訟法第104條、民事訴訟法第95條、第78條，裁定
    如主文。
中    華    民    國    99    年    8     月    13    日
          高雄高等行政法院第三庭
                         審判長法官  邱 政 強
                               法官  李 協 明
                               法官  林 勇 奮
以上正本係照原本作成。
如不服本裁定，應於裁定送達後10日內以書狀敘明理由，經本院
向最高行政法院提出抗告（須按對造人數附具繕本）。
中    華    民    國    99    年    8     月    13    日

                             書記官  林 幸 怡

司法院資訊處製作；財團法人民間司法改革基金會備份。
